【裁判字號】    97,易,2070
【裁判日期】    971126
【裁判案由】    詐欺
【裁判全文】
臺灣臺北地方法院刑事判決              97年度易字第2070號
公  訴  人  臺灣臺北地方法院檢察署檢察官
被      告  乙○○
選任辯護人  鄭成東律師
上列被告因詐欺案件，經檢察官提起公訴（97年度偵字第1888號
），本院判決如下：
    主  文
乙○○幫助意圖為自己不法之所有，以詐術使人將本人之物交付
，處有期徒刑月，如易科罰金，以新臺幣壹仟元折算壹日。
    事  實
一、乙○○前於民國93年間因犯偽造有價證券等罪，經臺灣花蓮
    地方法院於94年11月23日以94年度簡字第14號分別處有期徒
    刑1年6月、3月，合併應執行有期徒刑1年8月，緩刑2年確定
    。詎仍不知悔改，於前開案件緩刑期間，其主觀上可預見不
    詳姓名年籍之成年人收集他人金融帳戶之目的，係欲供詐欺
    犯罪用，竟復基於幫助他人犯詐欺取財之不法所有意圖之不
    確定故意，於民國96年10月26日，在址設臺北市○○區○○
    街19號之臺北富邦商業銀行股份有限公司（下稱臺北富邦銀
    行）萬華分行，將其甫於當日向該分行申請開設之帳號000-
    000000000000號帳戶之存摺、提款卡、印章及密碼，交付予
    姓名年籍不詳之成年人使用。嗣於96年11月3日下午，詐欺
    集團成員以電話向甲○○詐稱其先前在東森購物之付款方式
    有誤，須至提款機作更正。甲○○不疑有他，而陷於錯誤，
    依指示於96年11月4日15時20分許，至某郵局所設置之自動
    櫃員機操作，而將其個人帳戶內之存款新臺幣（下同）2萬
    9988元匯至乙○○交付他人使用之上開帳戶內。但該詐欺成
    員並未就此滿足，而承前開犯意，續向甲○○佯稱: 因其操
    作錯誤，才會將錢匯出，須另至臺北富邦銀行設置之自動櫃
    員機繼續操作，方能將款項退還等語。甲○○信以為真，立
    即前往臺北富邦銀行中正分行依對方指示操作，旋又於當日
    17時19分許，將其帳戶內之存款3萬5千元匯至乙○○之上開
    帳戶內。上開款項均隨即遭人提領一空。甲○○至此始知受
    騙，而報警處理。
二、案經臺北市政府警察局萬華分局報告臺灣臺北地方法院檢察
    署檢察官偵查起訴。
    理  由
一、訊據被告乙○○固坦承上開臺北富邦銀行雙園分行帳號000-
    000000000000號帳戶，係其於96年10月26日向該行所申請開
    立，以及於當日，即在該分行門口臺北市○○區○○街19號
    將之交付他人使用等情不諱，惟矢口否認有何幫助詐欺取財
    之犯行，並辯稱: 伊從事仲介，如有人匯款進入其帳戶，可
    以培養信用，以利將來向銀行辦理貸款，所以將該帳戶借予
    丙○○作為匯款使用。沒有要幫助他人詐取財物的意思云云
    。惟查:
  (一)臺北富邦銀行雙園分行帳號000-000000000000號帳戶係被告
    於96年10月26日向該銀行所申請開立，以及被告於甫開立完
    成當日即將之交付他人使用等情，均為被告所不爭執，並有
    開戶資料在卷可稽（參偵字第1888號卷第11-15頁）。
  (二)被害人甲○○於96年11月3日下午，接獲詐欺集團成員向其
    詐稱其先前在東森購物之付款方式設定錯誤，須至提款機操
    作更正之詐騙電話，而先後於96年11月4日15時20分許，及
    17 時19分許，先後至郵局及臺北富邦銀行所設置之自動櫃
    員機，依對方指示操作，而誤將其帳戶內之存摺款2萬9988
    元及3萬5千元匯至被告交付他人使用之上開帳戶內等情，亦
    據證人甲○○於警詢時指陳在案（參同上偵卷第8頁。證人
    甲○○雖未於本院審理時到庭作證，但被告於本院調查證據
    時對於證人於警詢中之證詞之證據能力並不爭執，依刑事訴
    訟法第159條之5第2項自得為證據，附此敘明。），並有被
    害人甲○○所提出之郵局及臺北富邦銀行自動櫃員機交易明
    細表各一張、被告申設之上開帳戶交易明細查詢在卷可按（
    參同上偵卷第10、13頁）。
  (三)至於被告雖否認犯行，並執上詞置辯。惟查，被告於警詢時
    供稱: 「我無法確定遺失之時間及地點，因為我一直到96年
    11月7 日才發現遺失，我前往臺北富邦銀行雙園分行申請遺
    失補發時，才發現該帳戶已遭警示。」等語（參同上偵卷第
    7 頁）。嗣於檢察官詢問其該帳戶是否交他人使用時供稱:
    「我遺失了，我原本要去富邦保險上班，規定要去富邦銀行
    開戶，後來我發現不見了。」，對檢察官所詢: 「何時發現
    不見? 」時，則供稱: 「96年10月4日」、「當時我做仲介
    ，去談一塊土地，我整個包包不見了。」等語，前後所述也
    非全然一致，更顯與其於本院審理期間所辯上開各節完全迥
    異，是被告上開所辯是否屬實，已非無疑問。且查，證人丙
    ○○於本院審理中具結作證時已堅詞否認曾向被告借過存摺
    之類的物品使用，亦否認曾與被告談過銀行借貸的事情，並
    表示: 沒有建議過被告跟銀行往來的模式，亦不認識被告所
    述的蔣誌益等語（參本院95年11月5 日審判筆錄），核與被
    告上開所辯亦顯不相同。是被告上開所辯，尚乏確實之證據
    相佐。參以被告自承: 因伊從事仲介，如有人匯款進出帳戶
    ，可以藉此培養信用，並有利於向銀行辦理貸款，所以將該
    帳戶借予他人作為匯款使用等情，足認被告在交付上開帳戶
    予他人時，已預見該名向其借用帳戶之人，將以其所提供之
    帳戶作為存、提款之用。按刑法之故意犯，可分為直接故意
    與不確定故意，所謂不確定故意即指行為人對於構成犯罪之
    事實，預見其發生而其發生並不違反其本意，刑法第13條第
    2 項定有明文。是被告若對於他人可能以其所交付之帳戶，
    進行詐欺取財之犯罪行為，已預見其發生而其發生並不違反
    其本意，則其自仍應負相關之罪責。而查金融帳戶申請甚為
    簡易方便，亦無信用徵信問題，任何人如有使用金融帳戶之
    需要，大可自行開戶，衡情並無將錢存入他人帳戶再予使用
    之理，如非供犯罪出入之帳戶或其他不法目的，應無隱匿自
    己名義而使用他人金融帳戶之必要，且銀行帳戶可供存匯、
    提領，乃一般人在日常生活經驗所知，故如非欲利用「人頭
    帳戶」作不法犯罪，豈有向人收集銀行帳戶使用之必要。且
    近來以各種理由，撥打至一般民眾家裡，佯稱退稅、退費、
    欠款、查詢帳戶、中獎、代辦貸款等方式詐欺取財之犯罪類
    型層出不窮，而該等犯罪，多數均利用人頭帳戶作為出入帳
    戶，已經媒體廣為披載，被告係成年且智力成熟之人，對此
    應知之甚詳。而被告自承交付帳戶後，並未對該帳戶作任何
    的控管行為，也沒有打算作控管處理等情（參本院97年11月
    5 日審判筆錄第9-10頁），足認其主觀上雖已預見借用帳戶
    之人所匯進之款項可能涉及他人之財產犯罪所得，但為使其
    上開帳戶有款項進出之紀錄，以利將來貸款，仍在所不惜，
    其有不確定故意已至為顯然。是被告否認有何幫助詐欺取財
    之犯行，並以上詞置辯，為卸責之詞，不足採信。
  (四)綜上所述，本案被告幫助詐欺取財之犯行，事證明確，洵堪
    認定，應依法論科。
二、核被告所為，其基於幫助之犯意，提供系爭帳戶相關證件，
    為他人之詐欺取財犯行提供助力，係犯刑法第30條第1項、
    第339條第1項之幫助詐欺取財罪。被告幫助他人犯前開罪名
    ，為幫助犯，依刑法第30條第2項之規定，按正犯之刑減輕
    之。爰審酌被告在媒體廣為報導後，仍提供帳戶予他人使用
    ，其行為影響社會正常交易安全，增加被害人尋求救濟之困
    難，並使犯罪之追查趨於複雜，本件告訴人而受詐騙之損害
    金額達6萬餘元之結果，以及被告先後反覆不同供詞之態度
    等一切情狀，量處如主文所示之刑，並諭知易科罰金之折算
    標準。
據上論斷，應依刑事訴訟法第299條第1項前段，刑法第30條第1
項、第2項、第339條第1項、第41條第1項前段，刑法施行法第1
條之1，判決如主文。
本案經檢察官楊智綸到庭執行職務。
中    華    民    國    97    年    11    月    26    日
                  刑事第四庭  審判長法  官  郭惠玲
                                    法  官  李明益
                                    法  官  李桂英
上正本證明與原本無異。
如不服本判決，應於判決送達後10日內（應抄附繕本）向本院提
出上訴狀（上訴書狀應敘述具體理由。上訴書狀未敘述上訴理由
者，應於上訴期間屆滿後二十日內補提理由書於原審法院。）。
告訴人或被害人如對於本判決不服者，應具備理由請求檢察官上
訴，其上訴期間之計算係以檢察官收受判決正本之日期為準。
                                    書記官  嚴君珮
中    華    民    國    97    年    11    月    26    日
附錄本案論罪科刑法條全文：
中華民國刑法第339條
（普通詐欺罪）
意圖為自己或第三人不法之所有，以詐術使人將本人或第三人之
物交付者，處5年以下有期徒刑、拘役或科或併科1千元以下罰金
。
以前項方法得財產上不法之利益或使第三人得之者，亦同。
前二項之未遂犯罰之。


司法院資訊處製作；財團法人民間司法改革基金會備份。
